臺灣南投地方法院民事判決
110年度訴字第40號
原      告  
即反訴被告  張至潔  
訴訟代理人  石國興  
被      告
即反訴原告  埔里鎮乾溪仔簡易自來水管理委員會

法定代理人  潘俊龍  
被告    兼
訴訟代理人  曾慶輝  
上列當事人間回復名譽等事件，本院於民國110年11月30日言詞
辯論終結，判決如下：
    主  文
原告之訴及假執行之聲請均駁回。
本訴訴訟費用由原告負擔。
反訴原告之訴及假執行之聲請均駁回。
反訴訴訟費用由反訴原告負擔。
    事實及理由
壹、程序方面：
    按確認法律關係之訴，非原告有即受確認判決之法律上利益
    者，不得提起之，民事訴訟法第247條第1項前段定有明文。
    所謂即受確認判決之法律上利益，係指法律關係之存在與否
    不明確，致原告在私法上之地位有受侵害之危險，而此危險
    得以對於被告之確認判決除去之者而言（最高法院52年度台
    上字第1922號判決意旨參照）。經查：原告即反訴被告（下
    稱張志潔）主張其因拍賣取得坐落南投縣○○鎮○○○段0000地
    號土地（重測前為埔里鎮牛相觸段433-83地號，下稱系爭土
    地）及其上同段253建號建物即門牌號碼南投縣○○鎮○○路0段
    00000號（下稱系爭房屋，系爭土地及系爭房屋下合稱系爭
    房地）之所有權，訴外人即系爭房地之前屋主黃百祿為被告
    即反訴原告埔里鎮乾溪仔簡易自來水管理委員會（下稱乾溪
    仔簡易自來水管委會）之會員，故甲○○取得系爭房地後，仍
    為乾溪仔簡易自來水管委會之會員，而為乾溪仔簡易自來水
    管委會所否認，堪認甲○○與乾溪仔簡易自來水管委會間就甲
    ○○得否主張其為會員之法律上地位即有不安之狀態，而該狀
    態得以確認判決將之除去，揆諸前揭說明，甲○○有即受確認
    判決之法律上利益，甲○○提起本件確認之訴，於法尚無不合
    。
貳、實體方面：
一、本訴部分：
  ㈠甲○○主張略以：
  ⒈甲○○於民國98年6月3日經本院97年度執字第17766號強制執行
    事件，拍賣取得系爭房地，並於98年6月30日登記為甲○○所
    有。系爭房屋前由黃百祿占用，嗣經本院99年度司執字第98
    65號於99年8月17日執行點交系爭房地與甲○○。系爭房屋之
    原使用人黃百祿原為乾溪仔簡易自來水管委會之會員，黃百
    祿所有水管連接乾溪仔簡易自來水管委會提供之簡易自來水
    ，甲○○既已取得系爭房地，自得承受系爭房屋相關之水電設
    施，當然繼續為乾溪仔簡易自來水管委會之會員，乾溪仔簡
    易自來水管委會應按原有會員資格恢復供水。
  ⒉依乾溪仔簡易自來水管委會99年4月30日南投縣埔里鎮南村里
    5/6/7鄰乾溪仔簡易自來水管理委員會組織章程初稿第4點約
    定新增接水用戶，1次繳交維護基金新臺幣（下同）3,000元
    ，嗣於99年5月20日99年第1次會員大會確認通過組織章程，
    將上開第4點更改為新接手房地所有權人應申請並繳交30,00
    0元始得接水。顯見乾溪仔簡易自來水管委會原規定並無土
    地所有權人異動需新加入會員並繳交30,000元之規定，故乾
    溪仔簡易自來水管委會要求甲○○繳交30,000元實已侵犯甲○○
    用水權利。甲○○為使乾溪仔簡易自來水管委會恢復供水，向
    南投縣埔里鎮調解委員會申請調解，並向南投縣政府陳情，
    均未能復水，此後甲○○因暫不常住遂未繼續爭執，並計畫申
    請自來水以供所需。
  ⒊嗣108年10月28日鄰地即同段1047地號土地整地，遭工人挖斷
    黃百祿設於同段1051地號土地（下稱1051地號土地）上之水
    管，始發現該水管內有水，經工人復原水管後，乾溪仔簡易
    自來水管委會竟派員將上開水管砍成數段，侵害甲○○就該水
    管之所有權，乾溪仔簡易自來水管委會應賠償水管材料費用
    及工資初估約3,300元。甲○○於108年12月24日申請乾溪仔簡
    易自來水管委會復水，乾溪仔簡易自來水管委會及擔任乾溪
    仔簡易自來水管委會幹部之被告乙○○（下稱乙○○）明知乾溪
    仔簡易自來水管委會有新接水戶及原有用水戶申請復水之別
    ，竟消極不予處理拒絕復水，侵害甲○○用水權利，致受有自
    108年12月迄今13個月無法用水之損失，參酌國人每戶每月
    基本民生用水度數10度，以自來水1度7.35元計算，乾溪仔
    簡易自來水管委會、乙○○應賠償955元。
  ⒋乾溪仔簡易自來水管委會竟以109年5月11日109乾溪仔字第10
    90511號函（下稱系爭函文）指稱甲○○「吃人夠夠」、「竊
    水」，及表示「懶得浪費時間理你」，並將系爭函文副本告
    知南投縣政府，而系爭函文內容為乙○○所擬，乾溪仔簡易自
    來水管委會、乙○○所為顯係故意侮辱、嘲諷甲○○，侵害甲○○
    之名譽權，乾溪仔簡易自來水管委會、乙○○應於乾溪仔簡易
    自來水管委會年度會議公開澄清方式回復甲○○名譽，並列入
    會議紀錄後函知南投縣政府。
  ⒌爰依甲○○與乾溪仔簡易自來水管委會之供水契約、自來水法
    第61條第1項、民法第184條第1項前段、第185條第1項、第1
    95條第1項規定，提起本件訴訟。並聲明：⑴確認甲○○屬乾溪
    仔簡易自來水管委會原有會員；⑵甲○○以原有會員資格依程
    序申請復水，乾溪仔簡易自來水管委會應恢復供水；⒊乾溪
    仔簡易自來水管委會、乙○○應於乾溪仔簡易自來水管委會年
    度會議公開澄清方式回復甲○○名譽，並列入會議紀錄後函知
    南投縣政府；⑷乾溪仔簡易自來水管委會、乙○○應連帶給付9
    55元及自更正聲明狀繕本送達翌日起至清償日止，按週年利
    率5%計算之利息；⑸乾溪仔簡易自來水管委會給付3,300元及
    自更正聲明狀繕本送達翌日起至清償日止，按週年利率5%計
    算之利息；⑹就第⑷、⑸項部分，願供擔保，請准宣告假執行
    。
  ㈡乾溪仔簡易自來水管委會、乙○○抗辯略以：
  ⒈埔里鎮乾溪仔簡易自來水集水工程設備及維持供水系統，係5
    、60年由創會會員潘文恭等13人自籌建設經費（私人）興建
    設置，屬自行集資自野溪興建簡易供水設施，非自來水法第
    17條所規範之事業，自不適用自來水法第61條規定。
  ⒉乾溪仔簡易自來水管委會之章程歷來均口頭約定章程以約束
    會員，嗣於99年間認應將章程書面化，故乾溪仔簡易自來水
    管委會於99年5月20日99年第1次會員大會確認通過組織章程
    。乾溪仔簡易自來水管委會之章程歷來均規定第1次接水之
    新用戶需申請入會並繳交30,000元始得自行接管用水。系爭
    房地之前使用人黃百祿原係乾溪仔簡易自來水管委會之會員
    ，1051地號土地上紅磚水泥擋土牆內有乾溪仔簡易自來水管
    委會之管線，黃百祿前自該管線接上水管延伸至系爭房屋，
    該水管迄今為黃百祿所有，而非甲○○所有。甲○○取得系爭房
    地後，乾溪仔簡易自來水管委會邀請甲○○列席99年第1次會
    員大會，並告知甲○○如需用水須申請加入會員及繳交30,000
    元，甲○○迄今未申請加入會員並繳交30,000元，甲○○自不得
    使用乾溪仔簡易自來水管委會提供之簡易自來水。甲○○主張
    其為乾溪仔簡易自來水管委會之原有會員，乾溪仔簡易自來
    水管委會應按原有會員資格復水，實屬無據。
  ⒊甲○○未申請加入會員，故乾溪仔簡易自來水管委會於102年1
    月18日將上開自紅磚水泥擋土牆上連接簡易自來水之水管切
    斷並作封頭。嗣於108年10月間1047地號土地整地，其上之
    雜草遭砍除後，乾溪仔簡易自來水管委會竟於108年10月28
    日發現102年間切斷之水管又被復接，乾溪仔簡易自來水管
    委會於108年11月6日再度派員將水管於靠近紅磚水泥擋土牆
    處切斷並作封頭，該水管為黃百祿所有，故乾溪仔簡易自來
    水管委會切斷水管斷水，自無侵害甲○○就該水管之財產權。
    甲○○既非乾溪仔簡易自來水管委會之會員，乾溪仔簡易自來
    水管委會、乙○○並無處理對甲○○復水之義務，自無侵害甲○○
    之用水權之可言。
  ⒋系爭函文係乙○○草擬，以乾溪仔簡易自來水管委會名義發文
    。甲○○明知如需用乾溪仔簡易自來水管委會水之簡易自來水
    須申請加入會員及繳交30,000元，甲○○未依規定加入會員，
    於102年間即持續要求乾溪仔簡易自來水管委會供水，於108
    年10月24日竟要求以原會員身分申請恢復供水，亦不斷向南
    投縣政府陳情，此等行為即屬「吃人夠夠（臺語，人係指乾
    溪仔簡易自來水管委會及南投縣政府）」，且乾溪仔簡易自
    來水管委會於108年10月底發現102年間切斷之水管遭復接，
    甲○○有竊水之行為。南投縣政府建設局城鄉科承辦人於109
    年5月初電知乾溪仔簡易自來水管委會，希望乾溪仔簡易自
    來水管委會處理，故乾溪仔簡易自來水管委會即有必要將處
    理情形副知南投縣政府，該副本並非一般人得共見共聞，非
    屬公然。乾溪仔簡易自來水管委會係為維護會員合法權益，
    並無妨害甲○○名譽之意，亦無讓甲○○社會上人格評價降低。
    　　
  ⒌並聲明：如主文第1項所示；如受不利益之判決，願供擔保，
    請准宣告免為假執行。
二、反訴部分：
  ㈠乾溪仔簡易自來水管委會主張略以：如本訴部分所述，甲○○
    迄今未申請加入乾溪仔簡易自來水管委會會員，即擅自於乾
    溪仔簡易自來水管委會設於紅磚水泥擋土牆之簡易自來水管
    線私接水管使用簡易自來水，依乾溪仔簡易自來水管委會章
    程第6條第5款規定，乾溪仔簡易自來水管委會得罰款甲○○30
    ,000元。且甲○○遭乾溪仔簡易自來水管委會於102年間切斷
    水管斷水後，擅自接管竊用乾溪仔簡易自來水管委會提供之
    簡易自來水，構成故意侵權行為，應負損害賠償責任。爰依
    乾溪仔簡易自來水管委會章程第6條第5款及民法第184條第1
    項前段故意侵權行為規定，提起本件訴訟。並聲明：甲○○應
    給付30,000元，及自反訴起訴狀繕本送達翌日起至清償日止
    ，按週年利率5%計算之利息；願供擔保，請准宣告假執行。
  ㈡甲○○抗辯略以：99年底修繕系爭房屋係使用系爭房屋已連接
    簡易自來水之水管用水，同時另申請臺灣自來水股份有限公
    司供水，並於庭院內加裝開關以防止自來水流向連接簡易自
    來水之舊水管，鄰地一直雜草叢生，且係他人土地不宜進入
    ，直到108年10月28日鄰地整地勾斷水管，甲○○進入鄰地始
    瞭解系爭房屋連接簡易自來水之水管係接到1051地號土地紅
    磚水泥擋土牆上，甲○○先前僅知悉乾溪仔簡易自來水管委會
    會停水，並不知係如何斷水，甲○○並未竊水。並聲明：如主
    文第3項所示；如受不利益之判決，願供擔保，請准宣告免
    為假執行。
三、本院之判斷：
  ㈠按當事人主張有利於己之事實者，就其事實有舉證之責任，
    民事訴訟法第277條定有明文。甲○○主張乾溪仔簡易自來水
    管委會於其取得系爭房地時並未規定新接水用戶需繳交30,0
    00元始得接水，且黃百祿原為乾溪仔簡易自來水管委會之會
    員，故其取得系爭房地後，自亦為乾溪仔簡易自來水管委會
    之會員，乾溪仔簡易自來水管委會應按原有會員資格恢復供
    水等等。經查：
  ⒈埔里鎮乾溪仔簡易自來水集水工程設備及維持供水系統，係5
    、60年由創會會員潘文恭等13人自籌建設經費（私人）興建
    設置，於99年4月30日組織成立乾溪仔簡易自來水管委會）
    ，並擬具99年4月30日南投縣埔里鎮南村里5/6/7鄰乾溪仔簡
    易自來水管理委員會組織章程初稿等情，為兩造所不爭執，
    足見乾溪仔簡易自來水及水工程及維持供水系統為5、60年
    由私人籌設經費所設置，於99年4月30日成立組織，而99年4
    月30日章程初稿尚非經乾溪仔簡易自來水管委會正式通過之
    章程，自不得作為判斷乾溪仔簡易自來水管委會會員權利義
    務之基礎，而乾溪仔簡易自來水管委會於99年5月20日99年
    第1次會員大會確認通過組織章程（下稱99年5月20日章程）
    ，有99年5月20日章程在卷可參（見本院卷一第149頁），則
    乾溪仔簡易自來水管委會之會員權利義務應以99年5月20日
    章程為準。
  ⒉99年5月20日章程第4條第1項第1款、第2項規定：凡本會供水
    區域用戶，遇下列情形應繳交金額如下作為公共管路維護基
    金：⑴第1次新接水用戶，1次繳交維護基金30,000元；上述
    接水用戶遇房地所有權移轉時，使用權和相關權利隨即終止
    ；新接手房地所有權人若需接水，應向本會申請並繳交30,0
    00元維護基金後始得接水。足見乾溪仔簡易自來水管委會章
    程規定接水用戶遇房地所有權移轉時，使用權和相關權利隨
    即終止，新接手房地所有權人若需接水，應申請並繳交30,0
    00元維護基金後始得接水。是甲○○以上開99年4月30日章程
    初稿作為判斷乾溪仔簡易自來水管委會會員權利義務之依據
    ，自難憑採。
  ⒊甲○○於98年6月3日經本院97年度執字第17766強制執行事件，
    拍賣取得系爭房地，系爭房地之原所有權人為陳毓婷，於98
    年6月30日登記為甲○○所有，嗣因系爭房地遭黃百祿占有，
    經甲○○訴請返還，經本院99年度埔訴字第1號判決黃百祿應
    自系爭房屋遷出並返還系爭房地確定，經甲○○聲請強制執行
    ，經本院99年度司執字第9865號於99年8月17日執行點交系
    爭房地與甲○○等情，有本院99年度埔訴字第1號判決在卷可
    參（見本院卷二第229頁至第235頁），復經本院調取本院99
    年度司執字第9865號執行事件卷宗核閱屬實。黃百祿前為乾
    溪仔簡易自來水管委會之會員，為兩造所不爭執，然甲○○既
    已成為系爭房地之新所有權人，系爭房地所有權業已移轉，
    依乾溪仔簡易自來水管委會上開章程第4條第1項第1款、第2
    項規定，乾溪仔簡易自來水使用權和相關權利隨即終止，甲
    ○○若需接水，應申請加入乾溪仔簡易自來水管委會並繳交30
    ,000元維護基金後始得接水。
  ⒋甲○○主張黃百祿原為乾溪仔簡易自來水管委會之會員，故其
    取得系爭房地後，自亦為乾溪仔簡易自來水管委會之會員等
    等。然而，判斷是否為乾溪仔簡易自來水管委會之會員應以
    該人是否與乾溪仔簡易自來水管委會有契約關係為斷。甲○○
    固拍定取得系爭房地，然可否使用乾溪仔簡易自來水管委會
    提供之簡易自來水仍應以甲○○是否為乾溪仔簡易自來水管委
    會會員為準，甲○○是否為系爭房地之所有權人，與甲○○和乾
    溪仔簡易自來水管委會間有無契約關係，乃屬二事，否則，
    豈非買受他人房地即可享原房地所有權人或使用人其自身與
    他人締結契約所生之權利，顯不合理。況且，黃百祿並非系
    爭房地之所有權人，且依乾溪仔簡易自來水管委會會員名冊
    所示（見本院卷一第448頁），系爭房地之原所有權人陳毓
    婷並非乾溪仔簡易自來水管委會之會員，甲○○主張黃百祿原
    為乾溪仔簡易自來水管委會之會員，故其取得系爭房地後，
    自亦為乾溪仔簡易自來水管委會之會員等等，實難憑採。
  ⒌甲○○主張乾溪仔簡易自來水管委會於其取得系爭房地時並未
    規定新接水用戶需繳交30,000元始得接水等等。且證人丙○○
    於本院110年11月30日言詞辯論期日到庭證稱：潘文添擔任
    總務時，有建設水倉要300,000餘元，自斯時起新參加之會
    員要繳交30,000元給乾溪仔簡易自來水管委會，若為親族分
    戶就繳交3,000元，需要建設、修理之費用，大家口頭講好
    章程約束會員，後來才寫成文書，現在新加入的人也是繳交
    30,000元，其於潘文添後任職乾溪仔簡易自來水管委會總務
    ，現為會員，解松林原住在140號，乾溪仔簡易自來水管委
    會於96年間有派人切斷解松林之入宅管線即如本院卷一第13
    1頁，若新住戶未參加乾溪仔簡易自來水管委會就要斷水；
    其於99年12月22日有參加被告簡易自來水管委會之會員大會
    ，甲○○亦有參加，因為甲○○拍得系爭房屋後說要整理房子，
    但甲○○申請自來水還沒有申請好，所以請被告簡易自來水管
    委會繼續供水，被告簡易自來水管委會說用水要繳錢，經過
    講價後同意甲○○繳交500元，丁○○有跟甲○○說加入會員要繳
    交30,000元等語（見本院卷二第243頁至第246頁）。審酌證
    人丙○○與兩造均無特殊利害關係，衡情其尚無虛偽陳述之必
    要，其所為上開證言應堪採信。足認乾溪仔簡易自來水管委
    會會員早年即口頭約定章程以約束會員之權利及義務，當時
    即規定新參加之會員需繳交30,000元，嗣將口頭約定之內容
    明文化為99年5月20日章程，則甲○○主張其取得系爭房地時
    ，乾溪仔簡易自來水管委會並未規定新加入之會員須繳交30
    ,000元一節，即難憑採。
  ⒍甲○○依自來水法第61條第1項規定，主張乾溪仔簡易自來水管
    委會應恢復供水等等。按本法所稱自來水事業，係指本法規
    定以經營自來水為目的之事業；本法所稱簡易自來水事業，
    係指自行開發水源或經合法取得水權，且自行設置及管理簡
    易供水處理系統，作為自來水使用之組織團體或事業經營體
    ；自來水事業在其供水區域內，對於申請供水者，非有正當
    理由，不得拒絕，自來水法第17條、第17條之1、第61條第1
    項分別定有明文。可知自來水法第61條第1項係針對第17條
    自來水事業之規定，並非對於簡易自來水事業之規定。而乾
    溪仔簡易自來水管委會係私人自行設置及管理簡易供水處理
    系統以取得乾溪仔之水源，屬簡易自來水事業，應無自來水
    法第61條第1項之適用，甲○○上開主張尚不可採。
  ⒎基上，系爭房地所有權移轉時，乾溪仔簡易自來水使用權和
    相關權利隨即終止，甲○○並無乾溪仔簡易自來水管委會原有
    會員之資格，則甲○○請求確認甲○○屬乾溪仔簡易自來水管委
    會原有會員，於法無據。而甲○○既非乾溪仔簡易自來水管委
    會之原有會員，其與乾溪仔簡易自來水管委會間自無原有會
    員之供水契約存在，甲○○依原有會員資格與乾溪仔簡易自來
    水管委會之供水契約，請求乾溪仔簡易自來水管委會恢復供
    水，亦屬無據。
  ㈡按動產因附合而為不動產之重要成分者，不動產所有人，取
    得動產所有權，民法第811條固有明文。動產附合於不動產
    後，須已成為不動產之重要成分，始有附合之問題。所謂重
    要成分，係指兩物結合後，非經毀損或變更其物之性質，不
    能分離者而言，且此種結合，並以非暫時性為必要（最高法
    院87年度台上字第722號判決意旨參照）。因故意或過失，
    不法侵害他人之權利者，應負損害賠償責任；數人共同不法
    侵害他人之權利者，連帶負損害賠償責任，民法第184條第1
    項前段、第185條第1項前段固有明文。依民法第184條第1項
    前段規定，侵權行為之成立，須行為人因故意過失不法侵害
    他人權利，亦即行為人須具備歸責性、違法性，並不法行為
    與損害間有因果關係，始能成立，且主張侵權行為損害賠償
    請求權之人，對於侵權行為之成立要件應負舉證責任。又以
    權利被不法侵害為原因，提起請求損害賠償之訴，須先就其
    主張之權利存在之事實，負舉證之責任，如不能證明有此項
    權利存在時，即不發生侵權行為之問題，自無損害賠償請求
    權之可言。就歸責事由而言，無論行為人因作為或不作為而
    生之侵權責任，均以行為人負有注意義務為前提，在當事人
    間無一定之特殊關係（如當事人間為不相識之陌生人）之情
    形下，行為人對於他人並不負一般防範損害之注意義務。就
    違法性而論，倘行為人所從事者為社會上一般正常之交易行
    為或經濟活動，除被害人能證明其具有不法性外，亦難概認
    為侵害行為，以維護侵權行為制度在於兼顧「權益保護」與
    「行為自由」之旨意。
  ㈢甲○○主張乾溪仔簡易自來水管委會、乙○○消極不處理復水事
    宜，侵害甲○○之用水權，又黃百祿設置所有之水管已與系爭
    房屋附合為一體，甲○○取得系爭房屋時即取得該水管之所有
    權，乾溪仔簡易自來水管委會派員將該水管切成數段，侵害
    甲○○就該水管之所有權等語，惟為乾溪仔簡易自來水管委會
    、乙○○所否認，並以前詞置辯。經查：
  ⒈甲○○為系爭房地之新所有權人，若需用水應申請加入乾溪仔
    簡易自來水管委會並繳交30,000元維護基金後始得接水，甲
    ○○並無乾溪仔簡易自來水管委會原有會員之資格，業經本院
    認定如前，又甲○○迄今未申請加入乾溪仔簡易自來水管委會
    並繳交30,000元，為兩造所不爭執，則甲○○與乾溪仔簡易自
    來水管委會無任何契約關係，故甲○○並無使用乾溪仔簡易自
    來水管委會提供之簡易自來水之權利，乾溪仔簡易自來水管
    委會亦無提供甲○○使用簡易自來水之義務。擔任乾溪仔簡易
    自來水管委會會計及文書之乙○○、乾溪仔簡易自來水管委會
    未滿足甲○○之要求，使甲○○得使用乾溪仔簡易自來水管委會
    提供之簡易自來水，自無發生侵權行為之可言。是甲○○依民
    法第184條第1項規定，主張乾溪仔簡易自來水管委會、乙○○
    消極不處理復水事宜，侵害甲○○之用水權，應連帶給付甲○○
    955元等等，於法無據。
  ⒉系爭房屋之原所有權人為陳毓婷，已如前述，又連接乾溪仔
    簡易自來水管委會之簡易自來水之水管為黃百祿設置所有，
    為兩造所不爭執，則甲○○向陳毓婷買受系爭房屋自不當然買
    受取得黃百祿之上開水管。乾溪仔簡易自來水管委會之幹管
    位於紅磚水泥擋土牆內、土地下，有1水管自紅磚水泥擋土
    牆中突出，有水管連接該處並延伸連接至1047地號土地與10
    48地號土地之交界處，其中有數分接頭往上連接，再接上數
    分頭之水管連接至系爭房屋外之直立式水管，再連接至系爭
    房屋，又自紅磚水泥擋土牆連接並延伸至1048地號土地之水
    管長度非短，其沿紅磚水泥擋土牆延伸，坐落於1051地號土
    地上之國有地等情，經本院函囑南投縣埔里地政事務所派員
    會同本院及兩造於110年8月13日履勘現場查明屬實，有勘驗
    測量筆錄、現場照片、現況圖、1051地號土地查詢資料在卷
    可參（見本院卷二第7頁至第39頁、第43頁、卷一第375頁）
    。可認上開連接乾溪仔簡易自來水管委會設於紅磚水泥擋土
    牆上幹管之水管乃系爭房屋主結構外之增建物，且該水管本
    身為數水管所連接而成，分離無須費過鉅之情，並非附合於
    系爭房屋主體構造而完全不可分離，自無因附合而成為系爭
    房屋之重要成分可言，則該水管所有權仍歸屬黃百祿所有，
    故甲○○主張該水管與系爭房屋附合，其為該水管之所有權人
    ，並不可採。
  ⒊甲○○既非上開水管之所有權人，其自無從請求上開水管所有
    權遭侵害所受之損害賠償，從而，甲○○主張乾溪仔簡易自來
    水管委會切斷上開水管致其就該水管之所有權受侵害，乾溪
    仔簡易自來水管委會應負侵權行為損害賠償責任，亦不可採
    。是甲○○請求乾溪仔簡易自來水管委會賠償上開水管材料費
    用及預估工資共計3,300 元，於法無據。
  ㈣按民法第185條第1項前段已如前述。不法侵害他人之身體、
    健康、名譽、自由、信用、隱私、貞操，或不法侵害其他人
    格法益而情節重大者，被害人雖非財產上之損害，亦得請求
    賠償相當之金額，民法第195條第1項前段固定有明文。惟按
    言論自由為人民之基本權利，有實現個人自我、促進民主發
    展、呈現多元意見、維護人性尊嚴等多重功能，保障言論自
    由乃促進多元社會正常發展，實現民主社會應有價值，不可
    或缺之手段。至於名譽權旨在維護個人主體性及人格之完整
    性，為實現人性尊嚴所必要，二者之重要性固難分軒輊，在
    法的實現過程中，應力求其二者保障之平衡。又所謂「名譽
    」，係指人格之社會上評價而言，是他人意見之表述，必須
    客觀上足使社會對個人的評價有所貶損，始足構成名譽權之
    侵害。此之所謂「社會」，固非必須廣至社會全體大眾，然
    至少須為與個人社會生活、經濟生活等相關之「社群」對之
    評價有所降低，始符合民法保護名譽權之本旨。若僅為第三
    人對個人之觀感，因通常其等之社會生活並無交集，是否足
    以對個人之社會評價產生不利之影響，更需嚴格加以認定。
    侵害名譽權而應負侵權行為損害賠償責任者，須以行為人意
    圖散布於眾，故意或過失詆毀他人名譽為必要，蓋如此始有
    使他人之名譽在社會之評價受到貶損之虞。亦即，行為人須
    具備違法性、有責性，並不法行為與損害間具有因果關係，
    始足當之。再者，主張受有侵權行為損害賠償之權利人，依
    民事訴訟法第277條本文規定，自應就侵權行為損害賠償請
    求權之構成要件負舉證之責任。
  ㈤甲○○主張由乙○○草擬而以乾溪仔簡易自來水管委會名義所發
    之系爭函文關於「吃人夠夠」、「懶得浪費時間理你」及指
    摘甲○○「竊水」等文字，侵害甲○○名譽權並受有損害，乾溪
    仔簡易自來水管委會、乙○○應於乾溪仔簡易自來水管委會年
    度會議以公開澄清方式回復甲○○名譽，並列入會議紀錄後函
    知南投縣政府等等，惟為乾溪仔簡易自來水管委會、乙○○所
    否認，並以前詞置辯。經查：
  ⒈甲○○於102年間因要求乾溪仔簡易自來水管委會復水一事申請
    調解，經調解不成立，復向南投縣政府陳情，經南投縣政府
    召開協調未果，認倘有紛爭，得依相關民事程序辦理等情，
    有南投縣埔里鎮調解委員會調解不成立證明書、南投縣政府
    府建城字第1020106935號函在卷可佐（見本院卷一第45頁、
    第137頁）。甲○○於108年12月24日向乾溪仔簡易自來水管委
    會提出申請書，主張系爭房屋之屋主為乾溪仔簡易自來水管
    委會之會員，申請恢復甲○○為會員並恢復供水等語，副本寄
    送南投縣政府；南投縣政府於108年12月16日函覆甲○○如需
    申請接用乾溪仔簡易自來水管委會之簡易自來水應逕洽乾溪
    仔簡易自來水管委會依規申辦等節，有甲○○108年12月24日
    申請書、南投縣政府108年12月16日府建城字第1080278805
    號函在卷可參（見本院卷一第141頁、第157頁）。甲○○又於
    109年1月13日以為接用乾溪仔簡易自來水管委會簡易自來水
    為由向南投縣政府提交陳情函；再於109年2月21日向南投縣
    政府提交陳情函，主張乾溪仔簡易自來水管委會消極不供水
    ，請南投縣政府協調或逕予核定等語，有甲○○109年1月13、
    109年2月21日陳情函附卷可參（見本院卷一第143頁至第145
    頁）。
  ⒉乾溪仔簡易自來水管委會於109年5月11日以系爭函文回覆甲○
    ○，並寄送副本與南投縣政府，又系爭函文之內容為被告乙○
    ○所擬等情，有系爭函文在卷可憑（見本院卷一第165頁至第
    167頁）。觀諸系爭函文記載：說明一、復台端108年12月24
    日申請書。說明二、相關文件：南投縣政府108年12月16日
    府建城字第1080278805號函。說明三、本會組織章程規定，
    第一次新接水用戶，應向本會提出申請並經會員大會出席會
    員半數通過成為會員，並1次繳交維護基金30,000元，始得
    自行接水。說明四、台端自102年1月22日迄今…「處處吃人
    夠夠」，蠻橫無理要求本會無償復水，本會已「懶得浪費時
    間理你」。…說明七、台端列席本會99年12月22日召開之99
    年度第2次會員大會後，理應很清楚本會之章程對申請入會
    之規定。但台端不依上開說明二、三正式向本會辦理接水，
    竟私自會恢復本會於102年1月18日切斷入宅管線竊水。…108
    年10月底因鄰地可能欲售地僱工砍除雜草，經發現台端用4
    分管偷接水…等情。
  ⒊乙○○為乾溪仔簡易自來水管委會之會計兼任文書，乙○○草擬
    而由乾溪仔簡易自來水管委會名義所發之系爭函文固提及甲
    ○○「吃人夠夠」、「懶得浪費時間理你」及「竊水」等詞語
    ，然依上開102年間調解不成立證明書、甲○○108年12月24日
    申請書、陳情書、南投縣政府函及系爭函文之脈絡觀之，可
    知甲○○屢次要求乾溪仔簡易自來水管委會復水，乾溪仔簡易
    自來水管委會、乙○○係因其屢次表明甲○○並非其會員，且甲
    ○○如欲加入會員應依章程規定繳交30,000元一節，然甲○○未
    能接受，除持續向乾溪仔簡易自來水管委會申請恢復供水外
    ，尚數次向南投縣政府陳情，甚至請南投縣政府逕予核定等
    情，而認有遭甲○○騷擾之情，且於108年10月底發現乾溪仔
    簡易自來水管委會於102年1月18日派人切斷之管線遭復接，
    始以上開文字表達其感受並質疑甲○○竊水。
  ⒋雖「吃人夠夠」、「懶得浪費時間理你」等字眼，固有認為
    對方行為過度、無理取鬧，而不欲理會之意，然甲○○與乾溪
    仔簡易自來水管委會就應否復水一事已爭執多年，在溝通上
    已出現不耐、不悅之情緒，乾溪仔簡易自來水管委會為防衛
    自己立場、避免遭致他人或其他會員誤解，對於甲○○無會員
    資格、加入會員應依章程繳交30,000元一事，加以反駁、解
    釋，則考量乾溪仔簡易自來水管委會以前開用詞回應之原因
    、當時所受之刺激等情，其應係防衛自己立場，尚無侵害甲
    ○○名譽或人格之主觀上惡意，亦難據此率認上開「吃人夠夠
    」、「懶得浪費時間理你」等字眼有貶損甲○○在社會上之評
    價。
  ⒌「竊水」字眼雖有指摘對方偷竊水之意，然甲○○既申請乾溪
    仔簡易自來水管委會復水，乾溪仔簡易自來水管委會、乙○○
    處理是否復水所生之相關事宜，本得加以評論，表達自己主
    觀之意見或立場。乾溪仔簡易自來水管委會於系爭函文說明
    七載明乾溪仔簡易自來水管委會曾於102年1月間派人切斷之
    入宅管線遭復接，因而質疑甲○○竊水，此等言詞固使甲○○產
    生不悅與不快之感受，然乾溪仔簡易自來水管委會、乙○○尚
    係針對乾溪仔簡易自來水之管理、使用事宜加以評論，復審
    酌兩造關於復水一事高度對立之情況，本難以期待相互以平
    和語氣或用長篇平鋪直述說理之模式進行溝通。再者，系爭
    函文正本僅寄送甲○○，另因南投縣政府108年12月16日府建
    城字第1080278805號函覆甲○○如需申請接用乾溪仔簡易自來
    水管委會之簡易自來水應逕洽乾溪仔簡易自來水管委會依規
    申辦一節，該函副本有寄送乾溪仔簡易自來水管委會，故乾
    溪仔簡易自來水管委會將系爭函文副本寄送南投縣政府以回
    覆處理結果，衡情並無不合理之處。則乾溪仔簡易自來水管
    委會於系爭函文中評價之效力並未廣至社會群體大眾，系爭
    函文「竊水」字眼並未使甲○○之名譽於社會上評價有所減損
    。
  ⒍基上，由乙○○草擬而以乾溪仔簡易自來水管委會名義所發系
    爭函文記載「吃人夠夠、懶得浪費時間理你」及「竊水」等
    字眼，難認侵害甲○○之名譽權並致其受有損害，是甲○○主張
    乾溪仔簡易自來水管委會、乙○○上開行為侵害其名譽權，應
    於乾溪仔簡易自來水管委會年度會議以公開澄清方式回復甲
    ○○名譽，並列入會議紀錄後函知南投縣政府，尚非足採。
  ㈥按民法第184條第1項前段規定已如前述，且主張侵權行為損
    害賠償請求權之人，對於侵權行為之成立要件即行為人須具
    備歸責性、違法性，並不法行為與損害間有因果關係等節應
    負舉證責任。乾溪仔簡易自來水管委會主張甲○○竊取乾溪仔
    簡易自來水管委會之簡易自來水等語，惟為甲○○所否認，並
    以前詞置辯。經查：
  ⒈1049地號土地南側與1048地號土地北側毗鄰，1048地號土地
    南側與1047地號土地北側毗鄰，1051地號土地位於1047、10
    48、1049地號土地之西側，1051地號土地上坐落紅磚水泥擋
    土牆即如現況圖（見本院卷二第43頁）之紅色實線，又紅磚
    水泥擋土牆靠近最南側處有乾溪仔簡易自來水管委會之水管
    埋設於紅磚水泥擋土牆內，該水管殘留數公分並作封頭，10
    51地號土地上有數橫向水管，有數水管分成數段，其中有水
    管設置分接水管往上延伸，橫向延伸之水管往北延伸至1048
    地號土地之西側（仍坐落於1051地號土地），約位於1047、
    1048、1051地號土地交界處設有直立式水管，其上有數個接
    孔並設有開關，甲○○訴訟代理人打開開關，自來水將從水管
    流出，上開接孔1處往1047、1048地號土地間之地界線延伸
    ，隱沒於水泥牆中，其上設有2個水龍頭，另1處往北延伸至
    1049地號土地，於1048地號土地靠近1049地號土地處有分接
    水管，直立式水管下方隱沒在水泥中，其上另有分接水管往
    1047、1048地號土地地界線等情，有上開本院110年8月13日
    勘驗筆錄、現場照片、現況圖在卷可參（見本院卷二第7頁
    至第39頁、第43頁），堪認為真實。
  ⒉乾溪仔簡易自來水管委會以現場照片為據，主張其於102年1
    月18日已切斷黃百祿用以連接乾溪仔簡易自來水管委會管線
    之水管，然於108年10月底發現該水管遭復接，可見甲○○竊
    取乾溪仔簡易自來水管委會之簡易自來水等等。觀諸乾溪仔
    簡易自來水管委會提出其於102年1月18日切斷水管之現場照
    片所示（見本院卷一第235頁），可見紅磚水泥擋土牆上突
    出之乾溪仔簡易自來水管委會水管往外延伸之水管尚殘餘數
    十公分並作封頭，而紅磚水泥擋土牆前雜草叢生。復觀諸乾
    溪仔簡易自來水管委會提出其於108年11月6日切斷水管前、
    後之現場照片所示（見本院卷一第235頁），可見紅磚水泥
    擋土牆上突出之乾溪仔簡易自來水管委會水管往外延伸之水
    管遭連接其他水管，沿紅磚水泥擋土牆延伸，其中有數處水
    管有斷開，乾溪仔簡易自來水管委會自紅磚水泥擋土牆處留
    設數公分水管並切斷作封頭。
  ⒊紅磚水泥擋土牆上突出之水管往外連接延伸之水管位於國有
    之1051地號土地上，並未緊鄰甲○○所有之系爭房地，依現況
    圖之比例尺計算，該水管水平長度逾10公尺，東側臨1047、
    1048地號土地，且該水管數處設置分接水管往上延伸，則該
    水管既未緊鄰甲○○所有之系爭房地，水管長度甚長，又臨他
    人所有之土地，可觸及性高，縱然該水管於102年1月18日經
    乾溪仔簡易自來水管委會切斷，復於108年10月經發現遭復
    接一節為真實，亦未能據此率認係甲○○復接水管，並故意竊
    取乾溪仔簡易自來水管委會提供之簡易自來水。
  ⒋乾溪仔簡易自來水管委會主張甲○○於108年12月24日申請乾溪
    仔簡易自來水管委會復水，倘甲○○未偷接水管，為何需要申
    請復水？可證明甲○○於102年1月18日後至108年11月6日前確
    實有竊水等等。甲○○有申請一般自來水使用，已如前述，則
    難以甲○○未申請復水期間逕認甲○○於此期間均有竊水行為，
    且邏輯上無從以甲○○申請復水據以推論其申請復水前均有使
    用乾溪仔簡易自來水管委會之簡易自來水，是乾溪仔簡易自
    來水管委會上開主張難以憑採。乾溪仔簡易自來水管委會復
    主張甲○○本訴請求賠償108年12月起迄今13個月之用水損失
    ，可見甲○○自認其於108年12月前有竊水等等，惟無從據此
    推論甲○○請求用水損失即係自認有竊水。
  ⒌乾溪仔簡易自來水管委會章程第6條第5款規定，住戶（非本
    會會員）未申請入會或申請入會未被會員大會同意者，倘私
    接入宅管線被本會幹部或會員發現者，本會得罰住戶30,000
    元。乾溪仔簡易自來水管委會章程固有如上規定，惟甲○○並
    非乾溪仔簡易自來水管委會之會員，業經本院認定如前，而
    乾溪仔簡易自來水管委會章程規定之權利義務關係僅存在於
    乾溪仔簡易自來水管委會與其會員間及會員之間，尚不得拘
    束非會員之甲○○，是乾溪仔簡易自來水管委會依上開規定主
    張甲○○應給付30,000元實屬無據。而本件依乾溪仔簡易自來
    水管委會提出之事證不足以認定甲○○有復接水管故意竊水之
    行為，是乾溪仔簡易自來水管委會主張甲○○擅自復接水管故
    意竊水等等，尚不可採。從而，乾溪仔簡易自來水管委會依
    民法第184條第1項前段、章程第6條第5款規定，請求甲○○給
    付30,000元，均屬無據。
四、綜上所述，本訴部分甲○○依其與乾溪仔簡易自來水管委會之
    供水契約、自來水法第61條第1項、民法第184條第1項前段
    、第185條第1項、第195條第1項規定，請求確認甲○○屬乾溪
    仔簡易自來水管委會原有會員；甲○○以原有會員資格依程序
    申請復水，乾溪仔簡易自來水管委會應恢復供水；乾溪仔簡
    易自來水管委會、乙○○於乾溪仔簡易自來水管委會年度會議
    公開澄清方式回復甲○○名譽，並列入會議紀錄後函知南投縣
    政府，並連帶給付955元及自更正聲明狀繕本送達翌日起至
    清償日止，按週年利率5%計算之利息；乾溪仔簡易自來水管
    委會給付3,300元及自更正聲明狀繕本送達翌日起至清償日
    止，按週年利率5%計算之利息，為無理由，均應予駁回。甲
    ○○之訴既經駁回，其假執行之聲請，已失所附麗，均應併予
    駁回。反訴部分乾溪仔簡易自來水管委會依章程第6條第5款
    、民法第184條第1項前段之規定，請求甲○○給付30,000元，
    及自反訴起訴狀繕本送達翌日起至清償日止，按週年利率5%
    計算之利息，為無理由，應予駁回。乾溪仔簡易自來水管委
    會之訴既經駁回，其假執行之聲請，已失所附麗，均應併予
    駁回。
五、本件事證已臻明確，兩造其餘攻擊防禦方法及所提證據，經
    核與判決之結果不生影響，爰不逐一論述，均併此敘明。
六、訴訟費用負擔之依據：民事訴訟法第78條。
中　　華　　民　　國　　110 　年　　12　　月　　21　　日
                  民事第二庭  法　官　楊亞臻
以上正本係照原本作成
如對本判決上訴，須於判決送達後20日內向本院提出上訴狀。如
委任律師提起上訴者，應一併繳納上訴審裁判費。
中　　華　　民　　國　　110 　年　　12　　月　　22　　日
                              書記官　陳雅雯